臺灣臺中地方法院刑事判決　　　　　　100年度交易字第209號
公　訴　人　臺灣臺中地方法院檢察署檢察官
被　　　告　張正薦
上列被告因過失傷害案件，經檢察官提起公訴（100年度偵字第4
64號），本院判決如下：
    主    文
張正薦因過失傷害人致重傷，處有期徒刑肆月，如易科罰金，以
新台幣壹仟元折算壹日。
    犯罪事實
一、張正薦於民國（下同）99年4月4日晚上7時40分許，騎乘車
    牌號碼IDP-813號重型機車，沿臺中縣大甲鎮（現改制為臺
    中市○○區○○道台一線公路由北往南方向行駛，途經臺中
    縣大甲鎮○○○○路大甲溪橋上南下156.5公里處，本應注
    意車前狀況，並隨時採取必要之安全措施，而依當時天候晴
    ，夜間有照明，路面為柏油、乾燥、無缺陷及無障礙物，視
    距良好，又無不能注意之情形，詎其能注意，竟疏未注意車
    前狀況，猶貿然向前行駛，適有未靠路邊行駛（即行駛機車
    道）之東騏添騎乘腳踏車行駛於同向前方路段，因而張正薦
    所騎乘上開機車之左側車身遂與東騏添所騎乘上開腳踏車之
    右側車身發生碰撞，使東騏添人車倒地，致東騏添受有外傷
    性大腦內出血、外傷性失語症及左側偏癱之重大不治或難治
    之傷害。張正薦則於肇事後在未經有偵查權之機關或公務員
    發覺為犯嫌前，主動向到大甲光田綜合醫院處理本件車禍之
    臺中縣警察局（現改制為臺中市政府警察局）交通隊警員顏
    成立坦承其為肇事者及肇事經過，並願接受裁判。
二、案經臺中縣警察局大甲分局報請及臺灣臺中地方法院檢察署
    檢察官指定東騏添之妹東素柔為代行告訴人訴請臺灣臺中地
    方法院檢察署檢察官偵查起訴。
    理    由
一、按被告以外之人（包括證人、鑑定人、告訴人、被害人及共
    同被告等）於審判外之陳述雖不符刑事訴訟法第159條之1至
    之4等4條之規定，而經當事人於審判程序同意作為證據，法
    院審酌該言詞陳述或書面陳述作成時之情況，認為適當者，
    亦得為證據；當事人、代理人或辯護人於法院調查證據時，
    知有刑事訴訟法第159條第1項不得為證據之情形，而未於言
    詞辯論終結前聲明異議者，視為有前項之同意，同法第159
    條之5定有明文。立法意旨在於傳聞證據未經當事人之反對
    詰問予以核實，原則上先予排除。惟若當事人已放棄反對詰
    問權，於審判程序中表明同意該等傳聞證據可作為證據；或
    於言詞辯論終結前未聲明異議，基於尊重當事人對傳聞證據
    之處分權，及證據資料愈豐富，愈有助於真實發見之理念，
    且強化言詞辯論主義，使訴訟程序得以順暢進行，上開傳聞
    證據亦均具有證據能力。查檢察官、被告對於本案卷內相關
    證人之證述、文書卷證資料，並未就有合於刑事訴訟法第15
    9條第1項不得為證據之情形於本院言詞辯論終結前聲明異議
    ，且上述證人之證述、文書卷證資料亦經本院於審理期日逐
    一提示、朗讀，並告以要旨，本院復審酌相關證人證述筆錄
    製成、文書卷證資料取得，並無證據顯示有何違背程序規定
    情事，依據上述之說明，均應具有證據能力。
二、上開犯罪事實，業據被告張正薦迭於警詢、偵查中及本院審
    理時均坦承不諱，核與證人即代行告訴人東素柔於警詢、偵
    查中及本院審理時指證訴之情節相符，並有道路交通事故現
    場圖、道路交通事故調查報告表（一）、（二）、臺中縣警
    察局道路交通事故初步分析研判表、現場照片7張及被害人
    東騏添之大甲光田綜合醫院診斷證明書影本1份附卷可憑，
    足見被告之自白與事實相符。按汽車行駛時，駕駛人應注意
    車前狀況，並隨時採取必要之安全措施，道路交通安全規則
    第94條第3項定有明文。經查本件被告於前開時地騎乘上開
    機車，本應注意遵守上開規定，而依當時天候晴，夜間有照
    明，路面為柏油、乾燥、無缺陷及無障礙物，視距良好，有
    道路交通事故調查報告表（一）附卷可查，又無不能注意之
    情形，詎其能注意，竟疏未注意車前狀況，猶貿然向前行駛
    ，因而肇事，致被害人東騏添受有如事實欄所載傷害，足證
    被告確有過失甚明，雖被害人亦疏未靠路邊行駛（即行駛機
    車道），而與有過失，惟被告仍難辭過失之責。又按其他於
    身體或健康，有重大不治或難治之傷害者，為重傷害，刑法
    第10條第4項第6款定有明文，查被害人東騏添因本件車禍，
    致受有外傷性大腦內出血、外傷性失語症及左側偏癱，因失
    語症住院及出院期間均需專人照顧，出院後意識狀態混亂，
    理解能力差、表達能力差，此有大甲光田綜合醫院診斷證明
    書、出院計畫表/護理照顧摘要影本各1份附卷可查，顯見被
    害人所受傷害已達刑法第10條第4項第6款「其他於身體或健
    康，有重大不治或難治之傷害」之重傷害程度。被害人所受
    之重傷害結果，既係由被告張正薦之前開過失行為所致，則
    兩者間自具有相當因果關係。本件事證明確，被告犯行堪以
    認定。
三、核被告張正薦所為，係犯刑法第284條第1項後段之因過失傷
    害人致重傷罪。查被告於肇事後在未經有偵查權之機關或公
    務員發覺為犯嫌前，主動向到大甲光田綜合醫院處理本件車
    禍之臺中縣警察局交通隊警員顏成立坦承其為肇事者及肇事
    經過等情，此經被告供明在卷，並有臺中縣警察局道路交通
    事故肇事人自首情形紀錄表、本院電話記錄表（警員顏成立
    陳稱被告係在醫院陳述案發經過，並承認其為肇事者，自首
    情形紀錄表係警員勾錯項目，應該是第4項才對）各1份附卷
    可考，足認被告係自首而接受裁判，依刑法第62條前段規定
    減輕其刑。爰審酌被告於肇事後迄今尚未與被害人家屬達成
    和解賠償損害，及其過失程度，被害人所受傷害程度，與被
    告犯罪後坦承犯行等一切情狀，量處如主文所示之刑，並諭
    知易科罰金之折算標準，以示懲儆。
四、據上論斷，應依刑事訴訟法第299條第1項前段，刑法第284
    條第1項後段、第62條前段、第41條第1項前段，刑法施行法
    第1條之1第1項、第2項前段，判決如主文。
本案經檢察官蔡志明到庭執行職務。
中    華    民    國   100    年    4     月    6     日
                  刑事第一庭    法  官  朱光國
以上正本證明與原本無異。
如不服本判決應於收受判決後10日內向本院提出上訴書狀，並應
敘述具體理由；其未敘述上訴理由者，應於上訴期間屆滿後20日
內向本院補提理由書（均須按他造當事人之人數附繕本）「切勿
逕送上級法院」。
                                書記官  巫偉凱
中    華    民    國   100    年    4     月    6     日
附錄論罪科刑法條
刑法第284條第1項：
因過失傷害人者，處6月以下有期徒刑、拘役或5百元以下罰金，
致重傷者，處1年以下有期徒刑、拘役或5百元以下罰金。